---
title: сapitulum VII
---

```{r setup, include=FALSE}
knitr::opts_chunk$set(echo = FALSE)
```


_1. Cum profectionem Helvetiorum comperisset, quid Caesar facere properavit?_

```{r}
opts_p <- c(
  "ad Britanniam navigare",
  answer = "ab urbe proficisci",
  "Romam reverti",
  "milites convocare")
```

`r longmcq(opts_p)`

_2. Cum primum Genavam pervenisset, quid Caesar rescindi iussit?_

```{r}
opts_p <- c(
  "muros urbis",
  "castra Romana",
  answer = "pontem ad Genavam",
  "portas oppidi")
```

`r longmcq(opts_p)`

_3. Quos nobiles Helvetii ad Caesarem legatos miserunt?_

```{r}
opts_p <- c(
  answer = "Nammeium et Verucloetium",
  "Orgetorigem et Diviconem",
  "Ambiorigem et Casticum",
  "Dumnorigem et Vercingetorigem")
```

`r longmcq(opts_p)`


_4. Helvetii a Caesare petere voluerunt..._

```{r}
opts_p <- c(
  "ut sibi liceret bellum gerere",
  answer = "ut iter per provinciam facere liceret",
  "ut auxilia a Romanis acciperent",
  "ut pacem cum finitimis facerent")
```

`r longmcq(opts_p)`

_5. Caesar memoria retinebat..._

```{r}
opts_p <- c(
  "L. Cassium consulem praemium accepisse",
  answer = "L. Cassium consulem occisum esse",
  "L. Cassium consulem legatum fuisse",
  "L. Cassium consulem Galliam vicisse")
```

`r longmcq(opts_p)`

_6. Caesar legatis promisit..._

```{r}
opts_p <- c(
  "se responsurum esse post bellum",
  "se cum Helvetiis pacem facturum esse",
  answer = "se deliberaturum esse de re",
  "se auxilium Helvetiis daturum esse")
```

`r longmcq(opts_p)`

