---
title: сapitulum VIII
---

```{r setup, include=FALSE}
knitr::opts_chunk$set(echo = FALSE)
```

_Desunt vocabula: fossa (1), murus (1), praesidium (1), castellum (1), navis (1), ratis (1), telum (1)._

(@) Interea ea legione quam secum habebat militibusque, qui ex provincia convenerant, a lacu Lemanno, qui in flumen Rhodanum influit, ad montem Iuram, qui fines Sequanorum ab Helvetiis dividit, milia passuum XVIIII `r fitb('murum', ignore_case = TRUE)` in altitudinem pedum sedecim `r fitb('fossam', ignore_case = TRUE)`que perducit. 

(@) Eo opere perfecto `r fitb('praesidia', ignore_case = TRUE)` disponit, `r fitb('castella', ignore_case = TRUE)` communit, quo facilius, si se invito transire conentur, prohibere possit.

(@) Helvetii ea spe deiecti `r fitb('navibus', ignore_case = TRUE)` iunctis `r fitb('ratibus', ignore_case = TRUE)`que compluribus factis, alii vadis Rhodani, qua minima altitudo fluminis erat, non numquam interdiu, saepius noctu si perrumpere possent conati, operis munitione et militum concursu et `r fitb('telis', ignore_case = TRUE)` repulsi, hoc conatu destiterunt. 

---

_Synonyma reperi:_

::::{.columns}
:::{.column}


(@) _legio_ = 

```{r}
opts_legio <- c(
  "cohors", 
  "classis", 
  answer = "exercitus" 
  )
```

`r longmcq(opts_legio)`

(@) _praesidia_ =

```{r}
opts_praesidia <- c(
  "impedimenta", 
  "potestas", 
  answer = "custodia"
  )
```

`r longmcq(opts_praesidia)`

:::

:::{.column}

(@) _castella_ = 

```{r}
opts_castella <- c(
  "deversorium", 
  answer = "locus munitus", 
  "urbs"
  )
```

`r longmcq(opts_castella)`


(@) _munitio_ = 

```{r}
opts_munitione <- c(
  answer = "defensio", 
  "aggressio", 
  "limes"
  )
```

`r longmcq(opts_munitione)`

:::
::::