---
title: capitulum X
---


```{r setup, include=FALSE}
knitr::opts_chunk$set(echo = FALSE)
```


(1) Caesari renuntiatur `r fitb('Helvetiis esse in animo', ignore_case = TRUE)` _(= Helvetiis est in animo)_ per agrum Sequanorum et Haeduorum iter in Santonum fines facere , qui non longe a Tolosatium finibus absunt, quae civitas est in provincia. 


(2) Id si `r fitb('fieret')` _(= fit)_, intellegebat magno cum periculo provinciae `r fitb(c('futurum', 'futurum esse'))` _(= fiet)_ ut homines bellicosos, populi Romani inimicos, locis patentibus maximeque frumentariis finitimos haberet. 

```{r}
opts1 <- c("ea munitione", "eam munitionem", answer ="ei munitioni", "eo munitione")

q1 <- mcq(opts1)
```


(3) Ob eas causas  `r q1` quam fecerat T. Labienum legatum praeficit; ipse in Italiam magnis itineribus contendit duasque ibi legiones conscribit et tres, quae circum Aquileiam hiemabant, ex `r fitb('hibernis')` _(= castra in quibus milites agunt hiberno tempore)_  educit et, qua proximum iter in ulteriorem Galliam per Alpes erat, cum his quinque legionibus ire contendit. 


```{r}

opts2 <- c("ablativus inopiae", answer = "ablativus separationis", "ablativus pretii", "ablativus limitationis")

opts3 <- c("ablativus separationis", answer = "ablativus absolutus", "ablativus limitationis", "ablativus inopiae")

q2 <- mcq(opts2)
q3 <- mcq(opts3)

```


(4) Ibi Ceutrones et Graioceli et Caturiges _locis superioribus occupatis_ `r q3` _itinere_ `r q2` exercitum prohibere conantur. 

(5) Compluribus his proeliis pulsis ab Ocelo, quod est oppidum `r fitb('citerioris')` _(< citer)_ provinciae extremum, in `r fitb('fines')` _(= terram)_ Vocontiorum `r fitb('ulterioris')` _(< ulter)_ provinciae die septimo pervenit; inde in Allobrogum `r fitb('fines')` _(= terram)_, ab Allobrogibus in Segusiavos exercitum ducit. Hi sunt extra provinciam trans Rhodanum primi. 