---
title: capitulum XIII
---


```{r setup, include=FALSE}
knitr::opts_chunk$set(echo = FALSE)
```

```{r}
opts1 <- c(answer = "ut finale", "ut obiectivum", "ut consecutivum", "ut concessivum")
q1 <- mcq(opts1)

opts2 <- c("participium futuri activi", answer = "participium futuri passivi", "gerundium", "infinitivus futuri passivi")
q2 <- mcq(opts2)
```

(1) Hoc proelio facto reliquas copias Helvetiorum ut `r q1` consequi posset, pontem in Arari faciendum `r q2`curat atque ita exercitum traducit.

```{r}
opts3 <- c("ablativus modi", "ablativus instrumenti", "ablativus absolutus", answer = "ablativus temporis")
q3 <- mcq(opts3)
```

(2) Helvetii repentino eius adventu commoti cum id quod ipsi diebus viginti `r q3` `r fitb("aegerrime")` _(↔︎ facillime)_ `r fitb("confecerant")` _(conficio, pqpf. ind. act.)_, ut flumen `r fitb("transirent")` _(transeo, impf. coni. act.)_, illum uno die fecisse `r fitb("intellegerent")` _(intellego, impf. coni. act.)_, legatos ad eum mittunt; `r fitb("cuius")` _(qui, qua, quod)_ legationis Divico princeps fuit, qui bello Cassiano dux Helvetiorum fuerat. 


(3) Is ita cum Caesare egit: si pacem populus Romanus cum Helvetiis `r fitb("faceret")`, in eam partem `r fitb("ituros")` atque ibi `r fitb("futuros")` Helvetios ubi eos Caesar `r fitb("constituisset")` atque esse `r fitb("voluisset")`; sin bello persequi `r fitb("perseveraret")`, `r fitb("reminisceretur")` et veteris incommodi populi Romani et pristinae virtutis Helvetiorum. 

> Divico: si pacem populus Romanus nobiscum facit, in eam partem ibimus atque ibi erimus ubi nos tu constitueris atque esse volueris; si bello nos persequi perseveras, reminiscere...! 

(4) Quod `r fitb("improviso")` _(= subito, repente)_ unum pagum `r fitb("adortus esset")` _(adorior, pqpf. coni. pass.)_, cum ii qui flumen transissent suis auxilium ferre non possent, ne ob eam rem aut suae magnopere virtuti `r fitb("tribueret")` aut ipsos `r fitb("despiceret")`. 

> Divico: ...noli aut tuae virtuti magnopere tribuere aut nos despicere!

(5) Se ita a patribus maioribusque suis didicisse, ut magis virtute `r fitb("contenderent")` _(= certarent)_ quam dolo aut insidiis `r fitb("niterentur")` _(= uterentur)_.

```{r}
opts4 <- c("nominativus", answer = "genetivus", "dativus", "accusativus")
q4 <- mcq(opts4)
```

(5) Quare ne committeret ut is locus ubi constitissent ex `r fitb("calamitate")` _(↔ victoria)_ populi Romani et internecione exercitus `r q4` nomen caperet aut memoriam proderet. 