---
title: capitulum XI
---


```{r setup, include=FALSE}
knitr::opts_chunk$set(echo = FALSE)
```


(1) Helvetii iam per angustias et fines Sequanorum suas copias `r fitb('traduxerant')` _(traduco; pqpf. ind. act.)_ et in Haeduorum fines `r fitb('pervenerant')` _(pervenio; pqpf. ind. act.)_ eorumque agros populabantur. 

```{r}
opts1 <- c("a", "cum", answer = "de", "sine")
opts2 <- c("perf. ind.", answer = "perf. coni.", "pqpf. ind.", "pqpf. coni.")

q1 <- mcq(opts1)
q2 <- mcq(opts2)
```

(2) Haedui, cum se suaque ab iis defendere non `r fitb('possent')` _(possum; impf. coni. act.)_, legatos ad Caesarem mittunt `r fitb(c('rogatum auxilium', 'auxilium rogatum'))` _(= ut rogent auxilium; ad auxilium rogandum)_: ita se omni tempore `r q1` populo Romano meritos esse ut paene in conspectu exercitus nostri agri vastari, liberi eorum in servitutem abduci, oppida expugnari non debuerint `r q2`. 

(3) Eodem tempore Ambarri, `r fitb('necessarii')` _(= familiares)_ et consanguinei Haeduorum, Caesarem `r fitb('certiorem')` _(< certus)_ faciunt sese depopulatis agris non facile ab oppidis vim hostium prohibere. 

```{r}
opts3 <- c("genetivus possessivus", "genetivus obiectivus", "genetivus subiectivus", answer = "genetivus generis")

q3 <- mcq(opts3)
```

(4) Item Allobroges, qui trans Rhodanum vicos possessionesque habebant, fuga se ad Caesarem recipiunt et demonstrant sibi praeter agri `r fitb('solum')` _(= terra)_ nihil esse _reliqui_ `r q3`. 

(5) Quibus rebus adductus Caesar `r fitb(c('non expectandum', 'non expectandum esse'))` _(💬 non debeo expectare; coni. periphrastica)_ sibi statuit dum, omnibus, fortunis sociorum consumptis, in Santonos Helvetii `r fitb('pervenirent')` _(pervenio; impf. coni.)_. 