---
title: capitulum XIV
---


```{r setup, include=FALSE}
knitr::opts_chunk$set(echo = FALSE)
```

```{r}
opts1 <- c("ablativus comparationis", "ablativus causae", answer = "ablativus mensurae", "ablativus qualitatis")
q1 <- mcq(opts1)

opts2 <- c("ablativus comparationis", answer = "ablativus causae", "ablativus mensurae", "ablativus qualitatis")
q2 <- mcq(opts2)
```

(1) His Caesar ita respondit: eo `r q1`  sibi minus dubitationis dari, quod eas res quas legati Helvetii commemorassent memoria teneret, atque eo `r fitb("gravius")` _(↔︎ levius )_ ferre quo minus merito `r q2` populi Romani accidissent; qui si alicuius iniuriae sibi conscius fuisset, non fuisse difficile cavere; sed eo deceptum, quod neque commissum a se intellegeret `r fitb("quare")` _(= propter quod)_ timeret neque sine causa timendum putaret. 

(2) Quod si veteris contumeliae oblivisci vellet, num etiam recentium iniuriarum, quod eo invito iter per provinciam per vim `r fitb("temptassent")` _(temptavissent)_, quod Haeduos, quod Ambarros, quod Allobrogas `r fitb("vexassent")` _(vexavissent)_ , memoriam deponere posse? 

(3) Quod sua victoria tam insolenter `r fitb("gloriarentur")` _(glorior, impf. coni. pass.)_ quodque tam diu se impune iniurias `r fitb("tulisse")` _(fero, inf. pf. act.)_ admirarentur, eodem pertinere. 

```{r}
opts3 <- c("de", answer = "pro", "per", "propter")
q3 <- mcq(opts3)
```

(4) Consuesse enim deos immortales, `r fitb("quo")` _(= ut eo)_ gravius homines ex commutatione rerum doleant, quos `r q3` scelere eorum ulcisci velint, his secundiores interdum res et diuturniorem impunitatem concedere. 

```{r}
opts4 <- c(answer = "de", "pro", "per", "propter")
q4 <- mcq(opts4)
```

(5) Cum ea ita sint, tamen, si obsides ab iis sibi `r fitb("dentur")`, uti ea quae polliceantur facturos intellegat, et si Haeduis `r q4` iniuriis quas ipsis sociisque eorum intulerint, item si Allobrogibus `r fitb("satisfaciant")`, sese cum iis pacem esse `r fitb("facturum")`.

> Caesar: Si obsides a vobis mihi dantur (= dati erunt) ... et si Haeduis de iniuriis ... satisfacitis (= satisfeceritis), vobiscum pacem faciam.

(6) Divico respondit: ita Helvetios a maioribus suis `r fitb("institutos")` _(= doctos)_ esse uti obsides accipere, non dare, `r fitb("consuerint")` _(= consueverint)_; eius rem populum Romanum esse testem. Hoc responso dato discessit. 