---
title: сapitulum IX
---


```{r setup, include=FALSE}
knitr::opts_chunk$set(echo = FALSE)

library(webexercises)

add_to_quarto()

```

```{r}

opts1 <- c("ablativus separationis", "ablativus modi", "ablativus temporis", answer = "ablativus absolutus")

q1 <- mcq(opts1)

```

(1) Relinquebatur una per Sequanos via, qua _Sequanis invitis_ `r q1` propter angustias ire non poterant.


```{r}

opts2 <- c("ablativus causae", "ablativus qualitatis", answer = "ablativus absolutus", "ablativus mensurae")

q2 <- mcq(opts2)

```

(2) His cum sua sponte persuadere non possent, legatos ad Dumnorigem Haeduum mittunt, ut _eo deprecatore_ `r q2` a Sequanis impetrarent.


```{r}

opts3 <- c(answer = "ablativus causae", "ablativus qualitatis", "ablativus absolutus", "ablativus auctoris")

q3 <- mcq(opts3)

opts4 <- c(answer = "genetivus possessivus", answer = "genetivus obiectivus", "genetivus subiectivus", "genetivus generis")

q4 <- mcq(opts4)

```

(3) Dumnorix _gratia et largitione_ `r q3` apud Sequanos  plurimum poterat et Helvetiis erat amicus, quod ex ea civitate Orgetorigis filiam in matrimonium duxerat, et, cupiditate _regni_ `r q4`  adductus, novis rebus studebat et quam plurimas civitates suo beneficio habere obstrictas volebat.



```{r}

opts6 <- c("ablativus inopiae", answer = "ablativus separationis", "ablativus pretii", "ablativus limitationis")

q6 <- mcq(opts6)

```

(4) Itaque rem suscipit et a Sequanis impetrat ut per fines suos Helvetios ire patiantur, obsidesque uti inter sese dent perficit: Sequani, ne _itinere_ `r q6` Helvetios prohibeant, Helvetii, ut sine maleficio et iniuria transeant.

---

_Synonyma reperi:_

(1) _angustiae_ = 

```{r}
opts_angustiae <- c(
  "fortuna", 
  "culpa",
   answer = "locus artus"
)
```

`r longmcq(opts_angustiae)`

(2) _largitio_ = 

```{r}
opts_largitione <- c(
  "avaritia", 
  answer = "distributio donorum", 
  "desiderium"
)
```

`r longmcq(opts_largitione)`

(3) _obstrictus_ = 

```{r}
opts_obstrictas <- c(
  "apertus", 
  "ingens",
  answer = "obligatus"
)
```

`r longmcq(opts_obstrictas)`

4. _impetro_ = 

```{r}
opts_impetro <- c(
  answer = "exoro", 
  "rapio", 
  "capio"
)
```

`r longmcq(opts_impetro)`





